【裁判字號】    94,訴,1352
【裁判日期】    951013
【裁判案由】    毒品危害防制條例
【裁判全文】
臺灣臺北地方法院刑事判決              94年度訴字第1352號
公  訴  人  臺灣臺北地方法院檢察署檢察官
被      告  乙○○
                    （另案於台灣桃園女子監獄執行中）
指定辯護人  本院公設辯護人  張寅煥
被      告  甲○○
選任辯護人  孫志堅律師
上列被告等因違反毒品危害防制條例案件，經檢察官提起公訴（
九十四年度偵字第一三六六一號），本院判決如下：
    主  文
乙○○販賣第二級毒品，未遂，處有期徒刑肆年，扣案之第二級
毒品安非他命壹包（驗餘淨重壹點陸壹公克）沒收銷燬，毒品外
包裝袋壹個沒收。又連續轉讓第二級毒品，處有期徒刑拾月。應
執行有期徒刑肆年捌月，扣案之第二級毒品安非他命壹包（驗餘
淨重壹點陸壹公克）沒收銷燬，毒品外包裝袋壹個沒收。
甲○○連續轉讓第二級毒品，處有期徒刑拾月，扣案之第二級毒
品安非他命柒包（驗餘淨重共貳壹點捌公克）均沒收銷燬，毒品
外包裝袋柒個、分裝袋貳拾個及微量天秤壹個均沒收。其餘被訴
販賣第二級毒品部分無罪。
    事  實
一、甲○○與乙○○二人係男女朋友，其等均知安非他命係毒品
    危害防制條例所規範之第二級毒品，依法不得販賣、轉讓予
    他人，竟因其等均染有毒癮，為供彼此施用方便或為牟利，
    分別為下列犯罪行為：
(一)、甲○○與乙○○二人自民國九十四年四月間某日起至同年七
    月二十五日為警查獲時止，相互基於轉讓第二級毒品安非他
    命之概括犯意，輪流出資購買安非他命後，放置在其等同居
    之台北市○○區○○街五八巷十三號三樓居處，無償供對方
    自行取用（各次轉讓之數量不詳，至其等施用毒品之犯行，
    乙○○經本院判處有期徒刑四月，甲○○則裁定送觀察勒戒
    ），平均約一星期施用一次。嗣因甲○○於九十四年七月間
    某日，向姓名年籍不詳綽號「阿力」之成年男子，以新台幣
    （下同）二萬五千元之價格購入一兩之第二級毒品安非他命
    ，放置在上開地點供己及乙○○施用，而乙○○因涉嫌販賣
    第二級毒品安非他命為警查獲後（詳後述），帶同警方至上
    址再行查獲甲○○購得之第二級毒品安非他命七包（毛重共
    二四點０九公克，驗餘淨重共二一點八公克）、甲○○平日
    用以分裝安非他命之分裝袋二十個及秤量毒品重量之微量天
    秤一個，始悉上情。
(二)、緣九十四年七月二十五日某時，乙○○之友人陳永富（原名
    陳志勇，後又改為丙○○）表示欲以三千元之價格向其購買
    一公克餘之第二級毒品安非他命，乙○○見甲○○前向「阿
    力」購得之安非他命尚有剩餘，認為有利可圖，竟萌生販賣
    第二級毒品安非他命之犯意，應允以上揭價格販售第二級毒
    品安非他命予陳永富，並以其持用之0000000000
    號行動電話與陳永富使用之0000000000號行動電
    話聯絡，約妥在臺北市○○區○○路與長春路口之網咖店內
    進行毒品交易，隨後乙○○即自行攜帶一小包安非他命前往
    該處等候，惟陳永富尚未至上址取貨，乙○○即為警據報查
    獲，並當場扣得乙○○所持之第二級毒品安非他命一小包（
    毛重一點九八公克，驗餘淨重一點六一公克）。
二、案經台北市政府警察局松山分局移送臺灣台北地方法院檢署
    檢察官偵查後起訴。
    理  由
壹、有罪部分：
一、按司法警察（官）詢問犯罪嫌疑人時，應全程連續錄音，必
    要時並應全程連續錄影，但有急迫情形且經記明筆錄者，不
    在此限，刑事訴訟法第一百條之一第一項、第一百條之二規
    定甚明。徵諸刑事訴訟法之所以要求司法警察官員於詢問犯
    罪嫌疑人時應全程連續錄音或全程連續錄影，目的即在建立
    詢問筆錄之公信力，並擔保詢問程序之合法正當；亦即確保
    犯罪嫌疑人對於詢問之陳述係出於自由意思所為，且筆錄所
    載內容與其陳述相符。故司法警察（官）詢問犯罪嫌疑人如
    違背上開規定，其所取得之供述筆錄，究竟有無證據能力，
    應審酌司法警察（官）違背該法定程序之主觀意圖、客觀情
    節、侵害犯罪嫌疑人權益之輕重、對犯罪嫌疑人在訴訟上防
    禦不利益之程度、該犯罪所生之危害、禁止使用該證據對於
    抑制違法蒐證之效果及司法警察（官）如依法定程序有無發
    現該證據之必然性等情形，本於人權保障與公共利益之均衡
    維護精神，依比例原則，具體認定之。再按，被告之自白，
    非出於強暴、脅迫、利誘、詐欺、疲勞訊問、違法羈押或其
    他不正之方法，且與事實相符者，得為證據，刑事訴訟法第
    一百五十六條第一項定有明文。是被告在警詢之自白如係出
    於自由意思而非以不正之方法取得，且其自白之陳述復與事
    實相符，縱令司法警察（官）對其詢問時未經全程連續錄音
    或錄影，致詢問程序不無瑕疵，仍難謂其於警詢自白之筆錄
    無證據能力。本案被告乙○○辯稱其警詢筆錄係受到承辦員
    警組長之脅迫後，要求其將罪名推給甲○○所為，且警詢筆
    錄未全程錄音，應無證據能力云云。惟查：乙○○僅稱製作
    筆錄員警之組長威脅其，要將罪名推給甲○○（本院卷第二
    五頁），但該組長之姓名為何？以何具體行動、話語威脅其
    ？乙○○均無法具體指出。又經本院傳訊製作警詢筆錄之員
    警丁○○到庭作證，其稱：製作乙○○筆錄時沒有任何對其
    威逼利誘或強暴脅迫之舉動，過程中有錄音，訊問當時沒有
    組長在場，也沒有這樣的職稱，錄音時乙○○提到她母親過
    世，要趕回去做頭七，要求我們放她走，我們不讓她走，所
    以她在哭泣，因為她哭泣且情緒激動，所以才中斷錄音等語
    明確（本院卷第八五至八八頁）；再參酌乙○○之警詢錄音
    帶經勘驗後，錄音至五分鐘時，乙○○開始語帶哽咽，錄音
    至十分鐘時，乙○○開始哭泣，並要求中斷錄音，至約三十
    分鐘時，又陸續哭泣至四十分鐘等情，有勘驗筆錄一份在卷
    可稽（偵查卷第四六頁），足見員警表示因乙○○情緒激動
    一直哭泣，且主動要求暫停錄音，員警方暫停錄音乙節，係
    屬真實。員警上開動作既應被告要求所為，且係避免錄音帶
    內多為無謂之哭泣聲音，方始中斷，並非中斷錄音以便使用
    不法手段影響被告之供述，則上開中斷錄音之情事，自未影
    響乙○○警詢供述之任意性。再者，乙○○於警詢筆錄製作
    之過程中，強調係朋友要「買」毒品，並非乙○○要「賣」
    毒品，並爭執員警繕打筆錄用語之精準度及正確性；且過程
    中乙○○說詞反覆，員警向乙○○表示：「這是妳講的，妳
    怎麼說我怎麼打」。... 當乙○○反問：「你們這樣問我怎
    麼回答？」，員警亦僅表示：「照實回答就好了。」... 有
    前述勘驗筆錄之警詢錄音全文內容附卷為憑（偵查卷第四三
    、四九、五十頁），益見警詢筆錄製作過程中，員警僅叫乙○○照實陳述，並無脅迫之情事，且乙○○回答之內容，亦
    係在其自主意識考量下所為。縱認上開錄音中斷之情形容有
    瑕疵，但乙○○之警詢供述既未違反其任意性，對其人權保
    障自無重大影響。再參酌本案係販賣毒品案件，對於公共利
    益影響甚鉅，綜上各項說明，自應認定乙○○之警詢筆錄具
    有證據能力，先予說明。
二、訊據被告二人均否認有何轉讓或販賣第二級毒品之犯罪事實
    ，就轉讓部分均辯稱：兩人共同出資購買毒品，之後共同施
    用，並非無償提供之轉讓行為。乙○○就販賣部分則辯稱：
    陳永富打電話說要用三千元買，但我沒有要賣，我想基於朋
    友立場先借給他，以後再要他還云云。經查：
(一)、轉讓部分之犯罪事實，業據被告二人分別於警、偵訊時供述
    明確。乙○○於警詢時供稱：為警查獲之第二級毒品安非他
    命一包（毛重一點九八公克）是我向男友甲○○無代價取得
    的，那是我朋友要以三千元向我買的。之後又帶同警方至台
    北市○○街五八巷十三號三樓住處，由甲○○自動拿出安非
    他命七包（毛重二四點０九公克）、分裝袋二十個及微量天
    秤一個，都是甲○○所有的。我有施用第二級毒品安非他命
    ，最後一次是查獲當天在合江街住處施用等語（偵查卷第八
    至九頁）；以及甲○○於警詢時供述：我和乙○○共同持有
    之安非他命係我向綽號「阿力」之友人以每兩二萬五千元購
    得等語（偵查卷第五頁），已明白揭示扣案毒品原本均屬甲○○所有，由甲○○無償提供給乙○○自行取用。再參酌乙○○於檢察官偵訊時供稱：我和甲○○都有施用安非他命，
    有時是我出錢買有時是甲○○出錢買，但我忘記施用幾次了
    ，地點都是在合江街住處等語（偵查卷第五四頁）；核與甲○○於同日偵訊時供述：扣案毒品都是我叫「阿力」拿來的
    。這一次是我出錢買的，上一次是她出錢買的，買來的毒品
    都是我們兩個人一起施用，是從九十四年四月開始施用，約
    一星期施用一次，毒品來源是看當時誰有錢就由誰出錢買毒
    品等語相符（偵查卷第五四頁），益見被告二人確自九十四
    年四月間起，輪流出錢購買安非他命供己及對方無償施用，
    而本次遭扣案之八包安非他命，原係甲○○於九十四年七月
    間向「阿力」購得無誤。又乙○○於八十七年間即因施用毒
    品案件，經本院以八十七年度毒聲字第一五四九號裁定送觀
    察勒戒，嗣後以八十七年度毒聲字第一八０一號裁定送強制
    戒治，停止戒治後又被撤銷停止戒治，再於九十年五月二日
    入監執行強制戒治，本次為警查獲後，採尿結果呈安非他命
    陽性反應，施用毒品部分遂經本院以九十四年度簡字第二七
    七四號判處有期徒刑四月確定；甲○○則於八十八年間，亦
    因施用毒品案件經本院以八十八年度毒聲字第一二三四號裁
    定送觀察勒戒，本次為警查獲後，採尿結果呈安非他命陽性
    反應，施用毒品部分遂經本院以九十四年度毒聲字第八００
    號裁定送觀察勒戒等情，復有台灣高等法院被告前案紀錄表
    二份及本院九十四年度毒聲字第八００號裁定一紙存卷可考
    （本院卷第七一至七二、二八五至二九四頁），是被告二人
    自八十八年間即染有毒癮，本案被查獲時亦均檢出施用毒品
    反應，則其等於同居期間，輪流購買安非他命無償轉讓予對
    方施用，亦與常情相符。又在甲○○前開居所查獲之不明結
    晶體七包，驗前總毛重二四點０九公克，包裝塑膠袋總重二
    點二四公克，取０點０五公克鑑定用罄，驗餘淨重二一點八
    公克，確實檢出第二級毒品甲基安非他命成分，有內政部警
    政署刑事警察局九十四年八月二十九日刑鑑字第0940118074
    號鑑定書一張附卷可參（偵查卷第五八頁）；此外，並有在
    上址查獲之分裝袋二十個及微量天秤一個扣案可資佐證，顯
    見被告二人前述自白係屬真實，且與常情相合，應堪採信。
    至其等於本院審理時雖均改稱並未轉讓毒品，惟乙○○於本
    院審理時證稱：買安非他命的錢是一人出一半，誰要用就去
    拿，不用知會另一人云云（本院卷第二五四頁）；與甲○○
    證稱：在我住處查獲之毒品是我用二萬五千元買的，買來會
    先秤，我出的錢比較多，金額多少忘記了，要用時不會秤，
    直接挖來用云云（本院卷第二六七至二六八頁），就其等出
    資多寡顯然扞挌，更與其等前開偵訊自白相互矛盾，由此足
    見其等事後改稱一同出資購買云云，顯係推諉卸責之詞，不
    足採信。況且，縱認其等係一同出資購買，但其等既未依出
    資比例區分應得之數量，而任由對方隨意拿取，則對方若超
    出應得之數量而無償取得毒品，亦未違反被告二人之本意，
    由此可知被告二人亦有轉讓毒品之不確定故意。
(二)、販賣未遂部分之犯罪事實，迭據乙○○於警、偵訊及本院審
    理時承認「阿勇」欲以三千元向其購買安非他命無誤。其於
    警詢時供稱：為警查獲之第二級毒品安非他命一包（毛重一
    點九八公克）是我向男友甲○○無代價取得的，那是我朋友
    要以三千元向我買的，朋友綽號「阿勇」，身分證字號Ｚ000
    000000，這是第一次賣他（偵查卷第八、四七至四八頁）。
    於檢察官初次偵訊時亦稱：扣案安非他命是我在網咖時在身
    上被查獲的，我本來是要販賣，但還沒有賣出去，因為我要
    籌母親之喪葬費等語明確（偵查卷第三五至三六頁）。至其
    於檢察官複訊時雖改稱：是一位「阿勇」打電話要跟我買三
    千元之（毒品），我說不用算錢，然後我們約在網咖，他打
    電話跟我確認要來之後，沒多久警察就來了（偵查卷第五三
    頁）。並於本院訊問時陳稱：「阿勇」打電話說要買三千元
    之安非他命，我說不用買的，我先借安非他命給他，他以後
    再還我，我的手機是0000000000，他的是0000000000等語（
    本院卷第二四頁背面，第二五七頁）。但觀諸毒品係價值高
    昂之物，販賣與轉讓毒品亦非輕罪，一般施用毒品之人對此
    均有耳聞，故其等就販賣或轉讓毒品事宜，均甚為謹慎，倘
    非有利可圖，或至親好友之間，一般人實無甘冒被處重罰之
    風險而無償轉讓或借予毒品。而乙○○自稱與「阿勇」不熟
    ，係透過案外人戊○○介紹認識（本院卷第二五六頁）；陳
    永富亦稱僅認識乙○○一個多月（本院卷第二四三頁），是
    乙○○與「阿勇」既非男女朋友或具有信賴關係之摯友，竟
    欲無償交付價值三千元之安非他命予「阿勇」，此舉顯與常
    情不符，故乙○○事後改稱欲借安非他命給「阿勇」，不是
    要賣云云，自難採信，應以其於警詢及偵查初訊時之供述，
    較為可採。再經本院依上述身分證字號，查得「阿勇」即為
    原名「陳志勇」之「丙○○」，之後又改名為「陳永富」之
    人（見個人姓名更改資料查詢結果，本院卷第二九五頁），
    乃傳喚其到庭作證，其於本院審理時固具結證稱：九十四年
    七月二十五日乙○○有用0000000000門號打其0000000000門
    號，聯絡目的是要催討二千六百元之儲值卡欠款，乙○○並
    傳簡訊說在網咖等，但其缺錢不敢去云云，否認有與乙○○
    聯絡買賣毒品事宜（本院卷第二三七頁）。但陳永富證稱其
    通常在住家附近便利商店購買儲值卡，因為不會儲值所以才
    請乙○○幫忙儲值，很少至網咖玩，後來因為沒錢，有時就
    請乙○○先墊錢等情（本院卷第二三七至二三九頁），不惟
    與一般線上遊戲者既能上網遊玩，當能自己購買儲值卡儲值
    ，縱然不會儲值，也會就近請家人、友人或店家幫忙儲值之
    常情不合；更與乙○○於本院審理時證稱：有次陳永富在網
    咖看到我在玩電腦，就把他身份資料給我，叫我幫他申請（
    帳號），案發當天陳永富一直打電話來說要跟我買三千元的
    毒品，而未提及儲值卡積欠金額等情（本院卷第二五七至二
    五九頁），顯然不同；再參酌陳永富接受訊問時先稱沒有打
    電話給乙○○過，是店內員工戊○○盜用其手機打給乙○○
    （本院卷第一０三頁背面）；迨檢察官提示通聯紀錄，且經
    本院傳喚戊○○到庭後，才改稱案發當天有打電話跟乙○○
    聯絡，由此益見陳永富就其與乙○○聯絡之實情，多所迴避
    ，其上開證言顯屬不實，不足為有利乙○○之認定。其次，
    戊○○於本院審理時到庭證述伊於九十四年六月間在林森北
    路之網咖認識乙○○，並於同年七月間再介紹給陳永富認識
    ，知道乙○○有在用安非他命，伊在陳永富那邊上班時，陳
    永富也有用安非他命，有次陳永富要安非他命，叫伊跟乙○○聯絡，才用陳永富之電話打給乙○○等語明確（本院卷第
    二四五、二四七至二四八頁），由此可知九十四年七月間，
    陳永富確曾因為買賣毒品之事宜，透過戊○○與乙○○聯繫
    過；再佐以案發當日下午六時許至七時一分許，陳永富使用
    之0000000000手機門號與乙○○使用之0000000000號手機門
    號，確有三次通聯紀錄，有遠傳電信股份有限公司函覆之通
    聯紀錄一份在卷可查（本院卷第三四、六十頁）；而員警旋
    於同日下午七時三十分許，據報在台北市○○路與長春路口
    之網咖店查獲乙○○，當時乙○○坐在網咖二樓最後一排打
    電動，毒品放在鍵盤旁邊，乙○○說「阿勇」還沒有到等情
    ，亦據至現場查獲之警員丁○○到庭證述明確（本院卷第八
    八頁）。至在上址查獲乙○○所持有之不明結晶體一包，驗
    前毛重一點九八公克，包裝塑膠袋重０點三六公克，取０點
    ０一公克鑑定用罄，驗餘淨重一點六一公克，確實檢出第二
    級毒品甲基安非他命成分，有內政部警政署刑事警察局九十
    四年八月二十九日刑鑑字第0940118074號鑑定書一張附卷可
    參（偵查卷第五八頁），顯見乙○○確實係在電話中與陳永
    富談妥買賣安非他命之價格、數量及地點後，依約攜帶安非
    他命至上址等候，惟因陳永富尚未到場取貨，致未販賣既遂
    。末查，本案係乙○○之同居男友甲○○為供其等施用，以
    二萬五千元之價格購入安非他命一兩，故買入價格應為一公
    克六百九十四元；至陳永富表示要以三千元之價格購買安非
    他命，乙○○遂攜帶毛重為一點九八公克之安非他命前往，
    則賣出價格為一公克一千五百一十五元，上開賣價顯較甲○○購入之價格為高，況乙○○係無償取得該包安非他命，由
    此益見乙○○有出售該包安非他命予陳永富以牟利之犯意甚
    明。
(三)、綜上所述，被告二人所辯均不足採，本件事證明確，被告二
    人轉讓或販賣第二級毒品未遂之犯行，均堪以認定。
二、論罪科刑部分：
(一)、查安非他命係毒品危害防制條例第二條第二項所規範之第二
    級毒品，而本案卷內查無證據足資證明被告二人實際轉讓安
    非他命之總計數量為何，自不得依同條例第八條第六項規定
    加重其刑，是核被告二人於事實欄一(一)所為，均係犯同條例
    第八條第二項之轉讓第二級毒品罪。其等轉讓安非他命前持
    有安非他命之低度行為，為轉讓之當然行為，不另論罪。又
    被告二人行為後，刑法第五十六條連續犯之規定業於九十四
    年一月七日公布刪除，並於九十五年七月一日施行，此項刪
    除雖非犯罪構成要件之變更，但顯已影響行為人刑罰之法律
    效果，自屬法律有所變更，而應比較新舊法。依新修正刑法
    第二條第一項規定比較新舊法結果，被告二人之行為若依舊
    法規定，僅以一罪論；若依新法規定，則需分論併罰，自以
    舊法較為有利，應適用舊法論以連續犯。而被告二人先後多
    次轉讓第二級毒品安非他命之犯行，各係在緊接之時間內，
    以相同之手法觸犯構成要件相同之罪名，顯係基於概括犯意
    反覆為之，應依修正前連續犯之規定，各以一罪論並加重其
    刑。
(二)、至乙○○於案發當日下午與陳永富談妥安非他命交易之數量
    、價格後，依約攜帶安非他命到場，其當已著手實施販賣第
    二級毒品之行為，惟其尚未交付毒品及收取價金，即為警查
    獲，故其於事實欄一(二)所為，應係犯毒品危害防制條例第四
    條第六項、第二項之販賣第二級毒品未遂罪。被告販賣第二
    級毒品前後，意圖販賣而持有第二級毒品之低度行為，應為
    嗣後販賣毒品之高度行為所吸收，不另論罪。公訴意旨認定
    乙○○係販賣第二級毒品既遂，容有誤會，惟因罪名同為販
    賣第二級毒品罪，僅行為態樣有既遂未遂之分，即無庸變更
    起訴法條。乙○○已著手實行販賣第二級毒品之行為，尚未
    交付毒品及收取價金，即為警當場查獲，尚屬未遂階段，爰
    依刑法第二十六條前段之規定，按既遂犯之刑度減輕其刑。
    再刑法第六十五條第二項關於無期徒刑之減輕效果，修正前
    規定：「無期徒刑減輕者，為七年以上有期徒刑」。修正後
    則規定：「無期徒刑減輕者，為二十年以下十五年以上有期
    徒刑」經比較新舊法結果，以修正前之規定較有利於行為人
    ，爰依刑法第二條第一項前段之規定，適用修正前刑法第六
    十五條第二項之規定為減輕，故無期徒刑部分減為七年以上
    有期徒刑，有期徒刑部分則減輕其刑。至乙○○所犯前述二
    罪，犯意個別，行為互殊，應予分論併罰。
(三)、爰審酌被告二人為同居男女朋友，知悉彼此染有毒癮後，未
    相互惕勵戒除，反而輪流出資購買並無償轉讓，再參酌本次
    在其等居所查扣之安非他命數量驗餘淨重高達二一點八公克
    ，數量不少，犯罪情節不輕；再乙○○明知毒品危害人體健
    康，竟圖牟不法利益而販賣毒品，惟乙○○係在友人陳永富
    之要約下，始起意販賣毒品，其犯罪惡性尚非嚴重，且其所
    欲售出之毒品驗餘淨重為一點六一公克，數量尚非龐大，又
    其未及售出即為警查獲，對於社會所生危害尚小，但被告二
    人於犯罪後均飾詞狡辯，未見悔意等一切情狀，分別量處如
    主文所示之刑，並就乙○○所犯兩罪，定其應執行之刑。在
    被告二人居所查扣之第二級毒品共七包（毛重共二四點０九
    公克，驗餘淨重共二一點八公克），係查獲之第二級毒品，
    應在甲○○所犯轉讓毒品之項下，依毒品危害防制條例第十
    八條第一項規定宣告沒收銷燬；至在該處扣得之毒品外包裝
    袋七個、分裝袋二十個及微量天秤一個，係甲○○所有供轉
    讓安非他命時分裝所用之物，分別有防止毒品裸露、溢出、
    潮濕及便於攜帶之功能，以及度量毒品之作用，業據被告二
    人供承在卷，自係甲○○所有預備供轉讓第二級毒品所用之
    物，應依刑法第三十八條第一項第二款規定諭知沒收。又在
    前述網咖查扣乙○○所持有之第二級毒品安非他命一包（毛
    重一點九八公克，驗餘淨重一點六一公克），業經甲○○轉
    讓予乙○○所有，係乙○○販賣未遂之毒品，則應在乙○○
    販賣毒品未遂項下，依同條例第十八條第一項前段規定諭知
    沒收銷燬；該毒品之外包裝袋一個，亦有防止毒品裸露、溢
    出、潮濕及便於攜帶之作用，係乙○○供販賣毒品所用之物
    ，應依同條例第十九條第一項規定諭知沒收。
三、公訴意旨另以：被告乙○○與甲○○（被訴販賣第二級毒品
    部分經本院判決無罪，理由詳後述）共同基於販賣第二級毒
    品安非他命之犯意聯絡，於九十四年七月間，以每兩二萬五
    千元之代價向「阿力」販入第二級毒品安非他命一兩後，即
    以每一小包（毛重一點九八公克，淨重一點六二公克）三千
    元之價格，轉售予姓名年籍不詳之不特定人，因認乙○○此
    部分亦涉有販賣第二級毒品安非他命之犯行。按犯罪事實應
    依證據認定之，無證據不得認定犯罪事實；又不能證明被告
    犯罪者，應諭知無罪之判決，刑事訴訟法第一百五十四條第
    二項、第三百零一條第一項分別定有明文。本件起訴書記載
    乙○○販賣安非他命給綽號「阿勇」以外之不特定人，並未
    具體表明該不特定人之年紀、綽號、特徵以資辨別，亦未述
    及販賣之時間、地點，自無具體事證足以證明乙○○有此部
    分之犯罪行為。此外，本院亦查無其他相關證據足以認定乙○○此部分之犯行，本應為乙○○無罪之諭知。但乙○○此
    部分之行為如果構成犯罪，與前述業經本院論罪科刑之販賣
    第二級毒品未遂部分，有連續犯之裁判上一罪關係，爰不另
    為無罪之諭知。
貳、無罪部分：
一、公訴意旨略以：被告甲○○與乙○○共同基於販賣第二級毒
    品安非他命之犯意聯絡，於九十四年七月間，以每兩二萬五
    千元之代價向「阿力」販入第二級毒品安非他命一兩後，即
    以每一小包（毛重一點九八公克，淨重一點六二公克）三千
    元之價格，轉售予姓名年籍不詳綽號「阿勇」之成年男子等
    不特定人，因認甲○○亦涉有販賣第二級毒品安非他命之犯
    行。
二、按犯罪事實應依證據認定之，無證據不得認定犯罪事實；又
    不能證明被告犯罪者，應諭知無罪之判決，刑事訴訟法第一
    百五十四條第二項、第三百零一條第一項分別定有明文。再
    按，刑事訴訟法上所謂認定犯罪事實之證據，係指足以認定
    被告確有犯罪行為之積極證據而言，如未能發現相當證據或
    證據不足以證明，自不能以推測或擬制之方法，以為裁判基
    礎。而刑事訴訟上證明之資料，無論其為直接或間接證據，
    均須達到通常一般之人均不致有所懷疑，而得確信其為真實
    之程度，始得據為有罪之認定，若關於被告是否犯罪之證明
    未能達此程度，而有合理懷疑之存在，致使無從形成有罪之
    確信，根據「罪證有疑，利於被告」之證據法則，即不得遽
    為不利被告之認定，復有最高法院二十九年上字第三一０五
    號、七十六年台上字第四九八六號判例可資參照。
三、本件公訴人認定甲○○涉有上開犯行，係以乙○○之自白以
    及扣案之毒品為其主要論據。訊據甲○○堅詞否認有何販賣
    第二級毒品之犯行，辯稱：未曾販賣安非他命給「阿勇」或
    其他人等語。經查：檢察官固以乙○○於警、偵訊時之供述
    ，作為甲○○販賣安非他命之證據。惟乙○○、甲○○個別
    所為之轉讓或販賣毒品犯行，本係獨立存在之犯罪事實，僅
    為訴訟經濟等因素，始由檢察官合併起訴。故乙○○就甲○○之販賣毒品案件而言，本質上屬於證人，而係被告以外之
    人。又依刑事訴訟法第一百五十九條第一項規定：被告以外
    之人於審判外之言詞或書面陳述，除法律有規定者外，不得
    作為證據。且依同法第一百八十六條第一項前段規定：證人
    應命具結。觀諸乙○○於警、偵訊時之陳述，係以被告身份
    所為之供述，非以證人身份經具結後所為之證言，故乙○○
    上開供述在甲○○涉嫌之販賣毒品案件，並不具有證據能力
    ，不得作為證據。縱認乙○○上開供述，具有例外情形而有
    證據能力，但乙○○在警詢時強調甲○○沒有在賣安非他命
    ，僅係乙○○跟他要安非他命，甲○○就給（偵查卷第四八
    頁）；偵查中亦未提及甲○○有在販賣安非他命（偵查卷第
    五三至五四頁），故乙○○上開陳述，亦不足為甲○○販賣
    毒品之佐證。其次，乙○○於警、偵訊時均稱係陳永富要向
    其買毒品，而經本院傳訊陳永富到庭後，陳永富表示只認識
    乙○○，不認識甲○○，只知道戊○○跟乙○○聯絡是要拿
    安非他命等語（本院卷第一０三至一０四頁）：又戊○○於
    本院審理時到庭證述：見過乙○○兩、三次，後來介紹給陳
    永富，陳永富要買安非他命，有叫我聯絡乙○○等語（本院
    卷第二四五頁），亦未提及有透過甲○○購買安非他命或認
    識甲○○之事。再參酌前述乙○○之通聯紀錄，顯示陳永富
    係直接與乙○○聯絡，由此可知陳永富及戊○○聯絡買受安
    非他命事宜，確係與乙○○直接聯繫無誤。至乙○○欲販售
    給陳永富之安非他命一包，雖係甲○○出資購得，但甲○○
    與乙○○既有相互轉讓安非他命之事實，且乙○○與甲○○
    係同居之男女朋友，乙○○無須告知甲○○即可自行拿取甲○○購得之安非他命，則乙○○拿走安非他命後之用途，自
    非甲○○可掌控置喙之事，尚不得以此推論甲○○有共同參
    與販賣安非他命給陳永富之犯行。至警方雖在甲○○房間查
    獲七包安非他命，合計毛重為二四點０九公克，但甲○○與
    乙○○均染有毒癮，平日又一起施用，故甲○○購入上開重
    量之安非他命供其等施用，亦與常情無違，實難遽以認定甲○○購入上開安非他命係供販賣之用。又起訴書雖記載甲○○尚販賣安非他命給「阿勇」以外之不特定人，但起訴書並
    未具體表明該不特定人之年紀、綽號、特徵以資辨別，亦未
    述及販賣之時間、地點，自無相關事證足以證明。此外，本
    院復查無其他相關證據足以認定甲○○有販賣第二級毒品安
    非他命給陳永富或其他人之犯行，並使本院達到確信，故依
    前開法律規定及判例意旨，自應為甲○○無罪之諭知。
據上論斷，應依刑事訴訟法第二百九十九條第一項前段、第三百
零一條第一項，毒品危害防制條例第四條第二項、第六項、第八
條第二項、第十八條第一項前段、第十九條第一項，刑法第二條
第一項前段、第十一條前段，九十五年七月一日修正施行前刑法
第五十六條、第二十六條前段、第五十一條第五款、第三十八條
第一項第二款，判決如主文。
本案經檢察官張友寧到庭執行職務。
中    華    民    國    95    年    10    月    13    日
                  刑事第三庭    審判長法  官  黃雅芬
                                      法  官  胡宗淦
                                      法  官  游士珺
上正本證明與原本無異。
如不服本判決，應於判決送達後10日內向本院提出上訴狀 (應抄
附繕本)。
                                      書記官  林素霜
中    華    民    國    95    年    10    月    19    日
附錄本案論罪科刑法條全文
毒品危害防制條例第4條
製造、運輸、販賣第一級毒品者，處死刑或無期徒刑；處無期徒
刑者，得併科新臺幣1千萬元以下罰金。
製造、運輸、販賣第二級毒品者，處無期徒刑或7年以上有期徒
刑，得併科新臺幣7百萬元以下罰金。
製造、運輸、販賣第三級毒品者，處5年以上有期徒刑，得併科
新臺幣5百萬元以下罰金。
製造、運輸、販賣第四級毒品者，處3年以上10年以下有期徒刑
，得併科新臺幣3百萬元以下罰金。
製造、運輸、販賣專供製造或施用毒品之器具者，處1年以上7
年以下有期徒刑，得併科新臺幣1百萬元以下罰金。
前五項之未遂犯罰之。
毒品危害防制條例第8條
轉讓第一級毒品者，處1年以上7年以下有期徒刑，得併科新臺幣
1百萬元以下罰金。
轉讓第二級毒品者，處6月以上5年以下有期徒刑，得併科新臺幣
70萬元以下罰金。
轉讓第三級毒品者，處3年以下有期徒刑，得併科新臺幣30萬元
以下罰金。
轉讓第四級毒品者，處1年以下有期徒刑，得併科新臺幣10萬元
以下罰金。
前四項之未遂犯罰之。
轉讓毒品達一定數量者，加重其刑至二分之一，其標準由行政院
定之。


司法院資訊處製作；財團法人民間司法改革基金會備份。
